【裁判字號】    89,再抗,94
【裁判日期】    891123
【裁判案由】    票款執行
【裁判全文】
臺灣高等法院民事裁定  八十九年度再抗字第九四號
      聲  請  人  甲○○
右聲請人與相對人美國凱德股份有限公司間票款執行事件，再審聲請人對於中華民國
八十九年三月十三日本院八十九年度抗字第七二九號確定裁定，聲請再審，本院裁定
如左：
      主      文
聲請駁回。
聲請訴訟費用由聲請人負擔。
      理      由
一、裁定已經確定，而有民事訴訟法第四百九十六條第一項或第四百九十七條之情形
    者，得準用再審程序之規定，聲請再審。民事訴訟法第五百零七條定有明文。而
    再審之訴，應於三十日之不變期間內提起。前項期間，自判決確定時起算，但再
    審之理由知悉在後者，自知悉時起算。民事訴訟法第五百條第一項第二項定有明
    文。另民事訴訟法第四百九十六條第一項第一款所謂適用法規顯有錯誤，係指確
    定判決違背法規或現存判例解釋者而言，故當事人自收受判決正本之送達時，對
    於判決理由，有無適用法規顯有錯誤之情形，即可知悉。至於當事人本人對於法
    規之瞭解程度如何，當不能影響同法第五百條第一項、第二項關於三十日不變期
    間之起算。法院裁判適用法規或解釋法律，係依職權為之，原無待當事人提出其
    他判決以為證據，再審原告提出另一判決，利用其法律上之見解而為有利於己之
    主張，不能謂係民事訴訟法第四百九十六條第一項第十三款之新證物，最高法院
    七十一年台再字第二一０號及六十四年台聲字第五十八號均著有判例。
二、本件聲請人聲請再審意旨略以：相對人持系爭本票對聲請人聲請票款執行，經本
    院八十九年度抗字第七二九號裁定「抗告駁回」確定，惟系爭本票有關金額僅記
    載號碼金額，且未經機械方法防止塗銷，其尾復未有「元」或「圓」之記載，為
    欠缺文字金額之法定應記載事項，應屬無效，故原確定裁定適用法規顯有錯誤。
    又最高法院六十年台上字第二九二五號判決，乃為足以影響裁定之重要證物，原
    確定裁定漏未斟酌。爰依民事訴訟法第四百九十六條第一項、第四百九十七條、
    第五百零七條規定聲請再審等語。
三、經查，本院八十九年度抗字第七二九號確定裁定，於民國（下同）八十九年三月
    二十三日送達聲請人及其訴訟代理人，有送達證書附卷可考（見本院八十九年度
    抗字第七二九號卷第十頁至第十二頁），上開裁定不得再抗告，且未宣示，於送
    達時確定，則聲請再審之不變期間，應自該裁定送達於當事人時即八十九年三月
    二十三日確定，然本件聲請人遲至八十九年八月七日始向本院聲請再審，有民事
    再審聲請狀附卷可稽（見本卷第二頁），顯逾三十日之不變期間。又聲請人陳稱
    其於收到另案本院八十九年抗字第一二四０號裁定時，始知有適用法規顯有錯誤
    之情形，然依上開判例意旨所示，聲請人自收受裁定正本之送達時，對於裁定理
    由，有無適用法規顯有錯誤之情形，即可知悉，聲請人本人對於法規之瞭解程度
    如何，尚不能影響同法第五百條第一項、第二項關於三十日不變期間之起算，而
    無再審理由知悉在後之適用，自難認此部分再審聲請為合法。另聲請人主張，最
    高法院六十年台上字第二九二五號判決，為足以影響判決之重要證物，為原確定
    裁定所漏未斟酌，茲始發現，故有再審理由知悉在後之適用云云，惟依前開判例
    意旨，法院裁判適用法規或解釋法律，係依職權為之，原無待當事人提出其他判
    決以為證據，再審聲請人提出上開最高法院判決，利用其法律上之見解而為有利
    於己之主張，不能謂係民事訴訟法第四百九十六條第一項第十三款之證物，自無
    從主張聲請再審之不變期間可自事由發生或知悉時起算，則聲請人以重要證據漏
    未斟酌為由聲請本件再審，亦難認為合法，應予駁回。
四、據上論結，本件再審聲請為不合法，依民事訴訟法第五百零二條第一項、第九十
    五條、第七十八條，裁定如主文。
中      華      民      國    八十九    年     十一     月    二十三    日
                                  臺灣高等法院民事第十七庭
                                      審判長法  官  鄭  雅  萍
                                            法  官  吳  謀  焰
                                            法  官  許  文  章
右正本係照原本作成。
如不服本裁定，應於收受送達後十日內向本院提出抗告狀，並應繳納抗告費新台幣四
十五元正。
中      華      民      國    八十九    年     十一     月    二十九    日
                                            書記官  陳  明  俐


司法院資訊處製作；財團法人民間司法改革基金會備份。
